臺灣臺中地方法院刑事判決
111年度金訴字第1042號
公  訴  人  臺灣臺中地方檢察署檢察官
被      告  曾宥禎



上列被告因詐欺等案件，經檢察官提起公訴（111年度偵字第209
號），被告於本院準備程序中就被訴事實為有罪之陳述，經告知
被告簡式審判程序之旨，並聽取當事人意見後，經本院合議庭裁
定由受命法官獨任進行簡式審判程序，判決如下：
    主          文
乙○○犯三人以上共同詐欺取財罪，處有期徒刑壹年貳月。未扣案
之犯罪所得新臺幣肆佰元沒收，於全部或一部不能沒收或不宜執
行沒收時，追徵其價額。
    犯罪事實及理由
一、本案犯罪事實及證據，除犯罪事實欄一第14至15行，關於「
    21時26分許」之記載，應更正為「21時36分許」；及證據部
    分應補充「被告乙○○於本院準備程序及審理時之自白」，餘
    均引用臺灣臺中地方檢察署檢察官起訴書之記載（如附件）
    。
二、論罪科刑之理由：
  ㈠核被告所為，係犯刑法第339條之4第1項第2款之3人以上共同
    犯詐欺取財罪、洗錢防制法第14條第1項之一般洗錢罪。
  ㈡被告與本案詐欺集團成員彼此間，雖因分工不同，未必均認
    識或確知彼此參與分工細節，然既各自參與本案詐欺集團取
    得被害人財物全部犯罪計劃之一部分行為，相互利用，以共
    同達成不法所有之犯罪目的，自應共負其責，是其與該等成
    員間就本案犯行，具犯意聯絡及行為分擔，應論以共同正犯
    。　　
  ㈢被告與詐欺集團成員共同向告訴人甲○○施行詐術而詐取財物
    ，而同時犯刑法第339條之4第1項第2款之3人以上共同犯詐
    欺取財罪、洗錢防制法第14條第1項之一般洗錢罪，其所為
    詐欺取財及一般洗錢犯行，有實行行為局部同一之情形，且
    均為達向告訴人甲○○詐得款項之單一犯罪目的，在法律上應
    評價為一行為。是被告上開犯行，係以一行為觸犯數罪名之
    想像競合犯，應依刑法第55條前段規定，從一重之3人以上
    共同犯詐欺取財罪處斷。
  ㈣刑之加重減輕：
    洗錢防制法第16條第2項固規定「犯前二條之罪，在偵查或
    審判中自白者，減輕其刑」，然被告本件既從一重之刑法加
    重詐欺罪處斷，無從再適用上開條項規定減刑（但量刑時一
    併審酌），附此敘明。
　㈤爰依行為人之責任，審酌被告正值青年，本應依循正途獲取
    穩定經濟收入，竟為圖謀不法利益，而為前揭詐欺、洗錢之
    犯行，造成社會信任感危機，且損害告訴人甲○○之財產法益
    ，其所分擔提領詐欺所得之贓款後轉交上手之工作，其角色
    、犯罪分工雖非屬集團核心人員，然仍屬該詐騙集團不可或
    缺之重要角色，行為實值非難；復斟酌其坦承犯行之犯罪後
    態度，就一般洗錢犯行，於偵查、審理中均自白，已符合相
    關自白減刑規定（學理所稱想像競合所犯輕罪之釐清作用）
    ，及其犯罪之動機、目的、手段、告訴人甲○○所受損失程度
    ；兼衡被告自陳具高職畢業學歷之智識程度、業工、日薪新
    臺幣1,100元至1,200元、未婚之家庭生活狀況（見本院卷第
    76頁）等一切情狀，量處如主文所示之刑，以示懲儆。
三、沒收部分：
  ㈠按犯罪所得，屬於犯罪行為人者，沒收之；前2項之沒收，於
    全部或一部不能沒收或不宜執行沒收時，追徵其價額；第1
    項及第2項之犯罪所得，包括違法行為所得、其變得之物或
    財產上利益及其孳息，刑法第38條之1第1項、第3項、第4項
    分別定有明文。又共同正犯之犯罪所得，沒收或追徵，應就
    各人所分得之數額分別為之。所謂各人「所分得」，係指各
    人「對犯罪所得有事實上之處分權限」，法院應視具體個案
    之實際情形而為認定：倘若共同正犯各成員內部間，對於不
    法利得分配明確時，固應依各人實際分配所得沒收；然若共
    同正犯成員對不法所得並無處分權限，其他成員亦無事實上
    之共同處分權限者，自不予諭知沒收（最高法院104年度台
    上字第3937號判決意旨參照）。
  ㈡經查，被告與本案詐欺集團約定以其所提領詐欺款項之2％作
    為報酬，並由提領金額中直接抽取等情，業據被告於警詢時
    供述在卷（見109偵19735卷二第430頁），依此計算結果，
    被告本案之犯罪所得為400元（計算式：20,000元×2％＝400元
    ），上開犯罪所得並未扣案，爰依刑法第38條之1第1項、第
    3項規定宣告沒收，於全部或一部不能沒收或不宜執行沒收
    時，追徵其價額。
據上論斷，應依刑事訴訟法第273條之1第1項、第299條第1項前
段、第310條之2、第454條第2項，判決如主文。
本案經檢察官謝怡如提起公訴，檢察官丙○○到庭執行職務。
中　　華　　民　　國　　111 　年　　8 　　月　　11　　日
                  刑事第十七庭  法  官  孫藝娜
以上正本證明與原本無異。
如不服本判決應於收受判決後20日內向本院提出上訴書狀，並應
敘述具體理由；其未敘述上訴理由者，應於上訴期間屆滿後20日
內向本院補提理由書（均須按他造當事人之人數附繕本）「切勿
逕送上級法院」。
告訴人或被害人如不服判決，應備理由具狀向檢察官請求上訴，
上訴期間之計算，以檢察官收受判決正本之日起算。 
                                書記官  黃詩涵
中　　華　　民　　國　　111 　年　　8 　　月　　11　　日
附錄本案論罪科刑法條全文：
中華民國刑法第339條之4
犯第339條詐欺罪而有下列情形之一者，處1年以上7年以下有期
徒刑，得併科1百萬元以下罰金：
一、冒用政府機關或公務員名義犯之。
二、三人以上共同犯之。
三、以廣播電視、電子通訊、網際網路或其他媒體等傳播工具，
    對公眾散布而犯之。
前項之未遂犯罰之。
中華民國刑法第339條之2
（違法由自動付款設備取得他人之物之處罰）
意圖為自己或第三人不法之所有，以不正方法由自動付款設備取
得他人之物者，處3年以下有期徒刑、拘役或30萬元以下罰金。
以前項方法得財產上不法之利益或使第三人得之者，亦同。
前二項之未遂犯罰之。
洗錢防制法第14條
有第二條各款所列洗錢行為者，處7年以下有期徒刑，併科新臺
幣5百萬元以下罰金。
前項之未遂犯罰之。
前二項情形，不得科以超過其特定犯罪所定最重本刑之刑。

附件：
臺灣臺中地方檢察署檢察官起訴書
                                      111年度偵字第209號
　　被　　　告　乙○○　男　28歲（民國00年0月0日生）
　　　　　　　　　　　　住苗栗縣○○鄉○○村○○○00號
                         (另案在法務部○○○○○○○執行                        中)
　　　　　　　　　　　　國民身分證統一編號：Z000000000號
上列被告因詐欺等案件，業經偵查終結，認應該提起公訴，茲將
犯罪事實及證據並所犯法條分敘如下：
　　　　犯罪事實
一、乙○○（涉嫌違反組織犯罪防制條例部分，業經臺灣新竹地方
    檢察署檢察官以107年度少連偵字第98號、第114號、107年
    度偵字第2987號、第3794號、第4705號、第6507號、第6508
    號、第7087號、第8520號提起公訴)自民國106年11月間起，
    應允參加某真實姓名、年籍不詳，自稱「阿奇」、「阿孝」
    、「疾風」等成年男子所操縱、指揮之具有持續性、牟利性
    之詐欺集團，屬有結構性犯罪組織，擔任俗稱「車手」之為
    詐欺集團提領詐欺款項之工作，並可領取提領金額2%之款項
    做為報酬。上開詐欺集團成員間，即共同意圖為自己不法之
    所有，基於3人以上加重詐欺取財及洗錢之犯意聯絡，先由
    該詐欺集團之某不詳成員，於106年12月3日21時許，撥打電
    話予甲○○，佯稱：其上網訂購商品後因設定問題，其帳戶會
    遭連續扣款，須依指示操作自動櫃員機以更正設定云云，致
    甲○○誤信為真陷於錯誤，於同日21時33分許、21時26分許，
    分別匯款新臺幣(下同)1,707元、9,110元至蔡季璇(涉嫌詐
    欺案件，由警另行偵辦)申辦之臺灣銀行帳號004-14
&ZZZZ; &ZZZZ; 0000000000號帳戶中，乙○○再依詐欺集團成員指
    示，持上 開臺灣銀行帳戶金融卡，於同日21時38分45秒許
    ，至臺中市○○區○○路0號之麗寶樂園麗鑫百貨操作土地銀行A
    TM，自該臺灣銀行帳戶中提領2萬元得手，再將提領之款項
    轉交其他詐欺集團成員收受，以此方式掩飾、隱匿犯罪所得
    之本質、來源、去向。嗣經甲○○發覺受騙報警處理，因循線
    查獲上情。
二、案經甲○○告訴及本署檢察官自動檢舉簽分偵辦。
　　　　證據並所犯法條
一、證據清單及待證事實：
編號 證據名稱 待證事實 一 被告乙○○於本署偵查中之供述。 坦承全部犯罪事實。 二 告訴人甲○○於警詢中之指訴。 告訴人遭到詐騙，於106年12月3日21時33分許、21時26分許，各匯款1,70 7元、9,110元至臺灣銀行帳號000-000000000000號帳戶中。 三 臺灣銀行帳號000-000000 000000號帳戶開戶資料及交易明細1份。 告訴人於106年12月3日21時33分許、21時26分許，匯款1,707元、9,110元至上開帳戶後，該帳戶旋於同日21時38分45秒許，遭提領2萬元款項。 四 臺中市政府警察局大甲分局111年1月19日中市警甲分偵字第1110001028號函暨檢附之被告提領影像1紙。 被告於106年12月3日21時38分45秒許，持上開臺灣銀行帳戶金融卡，在麗寶樂園麗鑫百貨土地銀行ATM提領2萬元款項。  
二、核被告乙○○所為，係犯刑法第339條之4第1項第2款之三人以
    上加重詐欺取財及洗錢防制法第14條第1項之一般洗錢等罪
    嫌。被告與「阿奇」、「阿孝」、「疾風」等人有犯意聯絡
    及行為分擔，請論以共同正犯。又被告以一行為同時觸犯上
    開2罪名，請依刑法第55條之規定，從一重以三人以上加重
    詐欺取財處斷。至被告之犯罪所得請依刑法第38條之1第1項
    前段之規定，宣告沒收之，於全部或一部不能執行沒收或不
    宜執行沒收時，請依同條第3項之規定，追徵其價額。
三、依刑事訴訟法第251條第1項提起公訴。
　　此　致
臺灣臺中地方法院
中　　華　　民　　國　　111　 年　　4　　 月　　4　   日
                              檢  察  官  謝怡如
本件正本證明與原本無異
中　　華　　民　　國　 111　　年　　5 　　月　　2 　　日
                              書  記  官  蔡尚修